【裁判字號】    97,毒抗,1244
【裁判日期】    971105
【裁判案由】    聲請觀察勒戒
【裁判全文】
臺灣高等法院臺中分院刑事裁定        97年度毒抗字第1244號
抗  告  人  臺灣臺中地方法院檢察署檢察官
被      告  甲○○
上列抗告人因被告違反毒品危害防制條例案件，不服臺灣台中地
方法院中華民國97年9月22日裁定（97年度毒聲字第940號），提
起抗告，本院裁定如下：
    主  文
原裁定撤銷，發回臺灣台中地方法院。
    理  由
一、原審裁定及抗告意旨分別如附件一及二。
二、經查：本件被告甲○○於89年1月5日因停止強制戒治付保護
    管束期滿未經撤銷而執行完畢，固於5年內，91年11月4日、
    9 日及92年4月2日有再度施用毒品犯行而遭強制戒治（92年
    4 月25日入戒治所），然該次戒治本應至93年4月24日始期
    滿，僅因毒品危害防制條例有修正情形，致被告於93年1月9
    日即因法律修正而出戒治所，則被告所受該次強制戒治顯然
    未經執行完畢即經釋放，旋入監接受台灣台中地方法院92年
    訴字第569號及92年易字第2145號確定判決之執行，並於94
    年2月16日執行完畢，有臺灣高等法院被告前案紀錄表足參
    。而本件被告雖於97年7月22日或其前三日內，再犯施用第
    一級毒品海洛因之犯行，但被告本案施用毒品之時間，距前
    次觀察、勒戒執行完畢（89年1月5日）已逾5年，距前案最
    後一次施用毒品之時間（92年4月2日）亦已相隔5年以上，
    核與初犯經保安處分「執行完畢釋放後五年內」再犯者再犯
    率高，原實施之觀察、勒戒及強制戒治已無法收其時效之情
    形迥不相同，而與五年後再犯者，已收五年遮斷效果之情形
    相同。又被告前施用毒品案件之最後一次強制戒治執行完畢
    日期係89年1月5日，其後雖有毒品案件有期徒刑之執行，惟
    依毒品危害防制條例第20條第3項之規定，係以保安處分執
    行完畢釋放之日為準，計算其5年遮斷效果，與刑罰之執行
    無涉。揆諸上開規定，自應重行觀察、勒戒等程序，始為適
    法。原裁定疏未詳予審究，遽以被告係3犯以上，且距其刑
    案執行完畢亦無逾5年之遮斷毒癮之情形，足見前所實施之
    觀察勒戒、強制戒治、刑罰均不足以遮斷其施用毒品之癮，
    已無法收其實效，認並無現行毒品危害防制條例第20條第3
    項之適用，毋須再重新施予觀察勒戒或強制戒治之處遇程序
    ，應直接訴追處罰，而裁定駁回檢察官之聲請觀察勒戒，自
    有違誤。檢察官抗告意旨執此指摘原裁定不當，非無理由，
    應由本院將原裁定撤銷，且為維護被告審級之利益，爰併發
    回原審法院更為適法之裁定。
三、據上論結，應依刑事訴訟法第413條前段，裁定如主文。
中    華    民    國    97    年    11    月    5     日
            刑事第二庭  審判長法  官  李  璋  鵬
                              法  官  胡  森  田
                              法  官  蕭  錦  鍾
上列正本證明與原本無異。
不得再抗告。
                              書記官  蕭  訓  慧
中    華    民    國    97    年    11    月    6     日


司法院資訊處製作；財團法人民間司法改革基金會備份。
